【裁判字號】    95,中交簡上,307
【裁判日期】    950913
【裁判案由】    過失傷害
【裁判全文】
臺灣臺中地方法院刑事判決         95年度中交簡上字第307號
上  訴  人
即  被  告      甲○○
                      7之1弄.
                    原居台中市.
上列上訴人因過失傷害案件，不服本院臺中簡易庭95年度中交簡
字第753號中華民國95年5月5日第一審簡易判決（聲請案號：臺
灣臺中地方法院檢察署94年度偵字第18698號）提起上訴，本院
管轄之第二審合議庭判決如下：
    主    文
原判決撤銷。
甲○○因過失傷害人，處拘役伍拾伍日，如易科罰金，以銀元參
佰元即新臺幣玖佰元折算壹日。
    犯罪事實
一、甲○○明知其駕駛執照已遭監理機關吊銷而無駕駛執照，不
    得駕駛自用小客車，仍於民國94年10月8日22時35分許，駕
    駛車號為7V-9081號自用小客車，沿臺中市市○路○○○路
    方向直行，途經臺中市市○路○○○路口時，本應注意汽車
    行駛時，駕駛人應注意車前狀況，並隨時採取必要之安全措
    施。而依當時狀況亦無不能注意之情事，適該路段前方燈號
    為紅燈禁駛之燈號，竟疏於注意車前狀況，貿然往前行駛，
    而追撞前方臨停之由丁○○及丙○○所分別駕駛之車號M4-3
    347號及CL-6620號自用小客車，致丁○○受有頸椎挫傷、大
    腿處淤血等傷害。嗣於94年10月19日19時37分許，經警依丙○○所提供之甲○○所駕駛之肇事車輛車號及撥打甲○○所
    使用之手機，而查獲上情。
二、案經丁○○訴由臺中市警察局第六分局報請臺灣臺中地方法
    院檢察署檢察官偵查後聲請以簡易判決處刑。
    理      由
一、上訴人即被告甲○○（以下簡稱為被告）於偵查中固坦承於
    上揭時、地，曾駕駛前述車號之自用小客車與告訴人丁○○
    發生碰撞事故一節，惟矢口否認有何過失傷害犯行，辯稱：
    伊並不知悉告訴人有受傷等語，而被告於本院以簡易判決後
    ，提起上訴，其上訴意旨略以：本件車禍發生時，被告有親
    向告訴人慰問及確認身體狀況，告訴人當時並無任何身體外
    傷，亦未向被告稱伊受有傷害，故應查明告訴人傷勢，是否
    因本件車禍造成，或係舊傷等語。
二、經查：被告駕駛系爭車號自用小客車，途經肇事地點，而與
    被害人即告訴人丁○○發生碰撞事故，導致告訴人受有犯罪
    事實欄所述之傷害結果等情，業據告訴人歷次於警詢、檢察
    官偵訊時指述詳實，此外並有中山醫學大學附設醫院之診斷
    證明書正本1份、現場照片19張附卷可憑。
三、被害人丁○○於本院訊問時到庭稱：「這是可以函查中山醫
    院就傷害部分之情形的。我在本件車禍之前，脖子完全沒有
    受過傷，確實因本件車禍脖子才受傷的等語」，其於本院審
    理時，以證人身分到庭結證稱：「94年10月8日22時許，在
    臺中市市○路○○○路口發生車禍，當時我的車子是在臺中
    市市○路○○○路交叉口停紅燈，當時我是走市政路由西往
    文心路方向行駛，我是停第二輛車子，第一輛車子是丙○○
    ，被告就追撞我的車子，我再追撞第一部車子，我於車禍當
    時有受傷，那時我是在無預警的情況下，被大力追撞，我才
    會追撞第一輛車子，當時是晚上10時多，我很害怕，我受有
    頸椎挫傷、大腿處淤血等，當時被撞到，車子晃動厲害，我
    覺得全身麻麻的，因當時時間已晚，我於隔天早上去看急診
    及驗傷，經過Ｘ光檢查發現有頸椎挫傷及經醫生檢查也有大
    腿處淤血等傷勢」，「這之前脖子從來沒有受傷或大腿的傷
    勢」，「當時我有跟丙○○說我身體麻麻的、脖子不舒服，
    當時丙○○有跟被告提起我的傷勢，因被告有喝酒，我是女
    子，當時很害怕，就先回車上打電話報警」等語。而證人丙○○到庭結證稱：「在94年10月8日晚上10時30分許，有在
    市○路○○○路發生追撞」，「當時我是第一部車子在臺中
    市市○路○○○路上等紅燈，我停的方向，是在臺中市市○
    路上由西往東，欲往市區走，告訴人丁○○停在我後面，她
    是第二部車，當時我們二輛車都已經煞停在市政路上，是靜
    止的況狀，突然被告甲○○的車子從後面追撞，先追撞丁○○的車，丁○○的車因被擠壓再追撞我的車子，我當場先下
    車檢查車輛的狀況，看看後面的車子有無人員受傷，丁○○
    剛開始並沒有下車，之後丁○○才下車，我發現丁○○有暈
    眩現像，我有問丁○○有無受傷，丁○○跟我說被撞後脖子
    受傷不舒服，當時丁○○並沒有明顯的外傷，之後我們去看
    追撞者甲○○的車子，先記下其車牌，甲○○下車表示願意
    當場和解，需要多少錢，丁○○說車子撞得很嚴重，她無法
    判斷車子需要多少錢才能修護，需要等評估之後才知道，之
    後被告就比較激動，說話越來越大聲，他表示沒有時間等我
    們，急著要離開，我就跟被告表示要留下電話，被告有留下
    電話給我，丁○○因為見被告講話越來越大聲，就先躲上車
    ，所以被告才只留電話給我，之後被告就離開，其電話是真
    的，我於事後有跟被告聯繫，被告有出面就我的部分解決，
    警察是於車禍時有到場處理，我有跟警察說明車禍的情形，
    我有將被告的車牌、電話交給警察，但被告當時並沒有留下
    其姓名，所以我不知道當時被告的稱呼」，「丁○○在下車
    之後，有告訴我說，這次車子被撞，導致其脖子酸痛不舒服
    」等語。本院依被告聲請，就被害人丁○○之病情，函查中
    山醫學大學附設醫院，該院函覆稱：「病患丁○○之病情，
    應該是新傷」，有該院中山醫95川博法字第0950003713 號
    函附卷可證。
四、按駕駛人駕駛汽車，應遵守道路交通標誌、標線、號誌之指
    示；又汽車行駛時，駕駛人應注意車前狀況，並隨時採取必
    要之安全措施，道路交通安全規則第90條、第94條第3項分
    別定有明文。且依當時天候、路況、視距等情形，並無不能
    注意之特別情事，被告竟疏於注意而追撞前開臨停之車輛，
    致與告訴人丁○○所駕駛之自用小客車發生碰撞，被告駕車
    行為顯有過失；且其過失行為直接造成告訴人丁○○受有上
    開傷勢，兩者間亦具有相當因果關係至明。本案事證已臻明
    確，被告過失傷害犯行，洵堪認定，是被告所持上訴部分，
    均無理由。
五、核被告所為係犯刑法第284條第1項前段之過失傷害罪，再被
    告之駕駛執照已遭監理機關註銷，其係無駕駛執照駕車，業
    據其供明在卷，且有查詢汽車駕駛人資料1份在卷可稽，其
    無駕照駕車因而致人受傷，依道路交通管理處罰條例第86條
    第1項規定，加重其刑，又被告行為後，罰金罰鍰提高標準
    條例第2條業已刪除，而刑法第41條第1項前段關於易科罰金
    之折算標準已由舊法之銀元一百元、二百元、三百元修正為
    新台幣一千元、二千元、三千元，因屬科刑規範事項之變更
    ，其折算標準為裁判時所應諭知，自有就新舊法規定比較之
    必要，經比較新舊法結果，以被告行為時之舊法較為有利於
    被告，是依刑法第2條第1項前段之規定，若適用被告行為時
    之舊法即依修正前刑法第41條第1項前段、修正前罰金罰鍰
    提高標準條例第2條之規定，諭知以銀元三百元即新台幣九
    百元折算一日，為易科罰金之折算標準，以被告行為時之舊
    法較為有利於被告。而被告前因犯違反肅清煙毒條例等罪經
    判處有期徒刑四年五月確定，甫於94年1月22日縮刑期滿執
    行完畢，此有被告前案紀錄表乙紙附卷可稽，茲於五年以內
    再因過失犯本件有期徒刑以上之罪，依修正前之刑法第47條
    規定已構成累犯，若依修正後之刑法第47條第1項之規定，
    因本件係過失犯，已不構成累犯，此部分對被告而言，新舊
    法比較之結果，應逕依修正後之新法較為有利於被告，而不
    應論以累犯。原審判決未及比較新舊法，而有前揭違誤，自
    應由本院將原判決撤銷改判。爰審酌被告之過失程度，所生
    之危害，肇事後之態度及告訴人丁○○因而受傷，且被告尚
    未能與告訴人達成民事和解賠償等一切情狀，量處如主文所
    示之刑，並依修正前刑法第41條第1項前段諭知易科罰金之
    折算標準，以示懲儆。又被告即上訴人，經合法傳喚，無正
    當理由不到庭，有送達證書附卷可證，依刑事訴訟法第371
    條之規定，不待其陳述，逕行判決，併予敘明。
據上論斷，應依刑事訴訟法第455條之1第1項、第3項、第371條
、第369條第1項前段、第364條、第299條第1項前段，道路交通
管理處罰條例第86條第1項，刑法第2條第1項、第284條第1項前
段、修正前第41條第1項前段，罰金罰鍰提高標準條例第1條前段
、修正前第2條，現行法規所定貨幣單位折算新台幣條例第2條，
判決如主文。
本案經檢察官乙○○到庭執行職務。
中    華    民    國    95    年    9    月    13    日
                  交通法庭  審判長法  官  張國忠
                                  法  官  柯雅惠
                                  法  官  黃松竹
以上正本證明與原本無異。
本件不得上訴。
                                  書記官  董美惠
中    華    民    國    95    年    9    月    13    日
附錄本案論罪科刑法條全文
中華民國刑法第284條
（過失傷害罪）
因過失傷害人者，處六月以下有期徒刑、拘役或五百元以下罰金
，致重傷者，處一年以下有期徒刑、拘役或五百元以下罰金。
從事業務之人，因業務上之過失傷害人者，處一年以下有期徒刑
、拘役或一千元以下罰金，致重傷者，處三年以下有期徒刑、拘
役或二千元以下罰金。


司法院資訊處製作；財團法人民間司法改革基金會備份。
